臺灣臺南地方法院交通事件裁定　　　　　94年度交聲字第81號
原處分機關　交通部公路總局嘉義區監理所新營監理站
異議人即受
處分人　　　甲○○
上列受處分人因違反道路交通管理處罰條例案件，對於交通部公
路總局嘉義區監理所新營監理站，民國94年2月2日所為之裁決處
分（處分案號：新監裁違字第裁73-M00000000號），聲明異議，
本院裁定如下：
      主文
異議駁回。
      理由
一、原處分意旨略以：異議人即受處分人甲○○（下稱異議人）
    於民國（下同）94年1月20日凌晨2時12分許，飲酒後駕駛車
    牌號碼HV-7116號自用小客車 (酒後駕車部分未經聲明異議)
    ，於行經臺南縣新營市○○路與長榮路之交岔路口時，碾壓
    當時倒臥在地之被害人陳永銘致死，並予拖行。惟異議人於
    肇事後竟未對被害人採取救護或其他必要措施，亦未向警察
    機關報告，即逕行逃逸。經台南縣警察局新營分局太宮派出
    所警員 (以下稱舉發機關)予以製單舉發，嗣原處分機關即
    交通部公路總局嘉義區監理所新營監理站，以異議人之違規
    事實明確，乃依違規時即裁處時之道路交通管理處罰條例（
    下稱處罰條例）第62條第1項、第67條第1項之規定，裁處異
    議人吊銷駕駛執照，終身禁考等語。
二、本件聲明異議意旨略以：異議人於行車途中只有感覺到車輪
    有壓過類似木塊的東西，不知壓到人；異議人以正常的速度
    返家，不知道有人在追異議人；肇事地點光線較暗，視線不
    佳，所以沒有發現被害人躺在地上云云，餘如異議狀所載 (
    見本院卷第4至8頁)。
三、按汽車駕駛人駕駛汽車肇事致人受傷或死亡，應即採取救護
    或其他必要措施，並向警察機關報告，不得駛離；違者吊扣
    其駕照3個月至6個月；逃逸者吊銷駕駛執照。汽車駕駛人曾
    依第62條第1項之規定吊銷駕駛執照者，終身不得考領駕駛
    執照，處罰條例第62條第1項、第67條第1項，分別定有明文
    。
四、次按行政罰法第5條規定：「行為後法律或自治條例有變更
    者，適用行政機關最初裁處時之法律或自治條例。但裁處前
    之法律或自治條例有利於受處罰者，適用最有利於受處罰者
    之規定。」（本法業經總統於94年2月5日，以華總一義字第
    09400016841號令公布，並自95年2月5日開始施行），而此
    所謂「行政機關最初裁處」之時點，係指有權裁處之行政機
    關為第一次裁處時，其性質為實體法上之行政處分。而道路
    交通管理處罰條例所定之罰鍰、吊扣證照、記點等裁罰，本
    屬行政罰之性質，自有行政罰法前開條文規定之適用。而本
    件異議人違規時之94年1月20日與行政機關最初裁處之94年2
    月2日，處罰第62條第1項及第67條第1項之規定內容均相同
    ，並無任何變更，則本件並無上開行政罰法第5條規定內容
    所示之新舊法比較之問題，自當適用本件違規事件違規行為
    發生時有效施行之道路交通管理處罰條例第62條第1項及第6
    7條第1項之規定（90年1月17日修正公布，同年6月1日施行
    ），附此敘明。
五、本院審酌：
  (一)經本院依職權調閱本件交通事故所涉刑事案件全案卷證 (本
    院94年度重訴字第28號全卷)被害人於前揭時地，因車禍遭
    碾壓經送醫救治不治死亡等事實，此有營新醫院94年1月20
    日診斷證明書1紙在卷可按（見刑案警卷第33頁），並經臺
    灣臺南地方法院檢察署檢察官督同法醫師相驗，製有解剖筆
    錄1份、相驗屍體照片1份、相驗屍體證明書1紙在卷可稽（
    見刑案相驗卷第77、91至122、140頁），又被害人確係因車
    禍（死者在車道上遭自小客車輾過）致多重鈍挫傷於頭、頸
    、胸、腹部及四肢，最後因顱骨骨折，蜘蛛網膜下腔出血死
    亡，亦有法務部法醫研究所（94）醫鑑字第0139號鑑定書可
    佐（見相驗卷第124至130頁），復有道路交通事故現場圖、
    道路交通事故調查報告表(一)(二)、現場照片1份附卷可參（見
    警卷第35、37、38、40至56頁）。
  (二)證人即目擊者蔡忠盧於警詢中證稱：「（問：HV-7117號自
    小客車肇事之情形能否請你說明？）於94年1月20日2時11分
    我在台南縣新營巿復興路692號加完油出來後發現傷者倒臥
    在復興路與長榮路口的快車道分隔島，我停下來欲救傷者時
    ，發現HV-7117號自小客車由復興路東向西（行駛快車道）
    快速直行而輾過倒臥在分隔島旁的傷者後，傷者卡在HV-711
    7號自小客車的車底讓該自小客車拖行約100多公尺後，一直
    到高速公路底下的涵洞口才脫離車底，我立即駕駛J3-9612
    號自小客車尾隨HV-7117號自小客車到佳里鎮○○街79號，
    之後警方就到達我所報案的地點將該駕駛人帶回佳里派出所
    ；（問：HV-7117號自小客車肇事後你有無向該自小客車做
    制止之動作？）我有向該自小客車大聲呼喊（你撞到人了）
    ，以及連續按喇叭和以自小客車的大燈閃爍示意他停車，但
    他未停車並加速逃逸」等語（見警卷第31至32頁）；又車禍
    現場確有長達262.7公尺被害人遭拖行之血跡，有前揭所述
    之道路交通事故現場圖及車禍現場照片可稽，據此可明確認
    定被害人曾遭拖行，而使現場留下血跡，此與證人蔡忠盧前
    開所證相符；再者，異議人甲○○於警詢、偵查及本院審理
    時始終自承「伊當時駕車時，確實有感覺壓到東西，伊以為
    是木頭」云云（見警卷第2、5、6頁；相驗卷第60頁；本院
    刑案卷第183頁），且其於本院刑案審理時亦供稱：「（問
    ：你的印象中，你壓過像木頭的東西跟路面突起，哪個震盪
    較大？）路面突起較大；（問：路面突起跟六法全書（直立
    時高21.6公分），哪一個比較高？）六法全書直立時的高度
    比較高；（問：路面突起是否有弧度？）是的，所以比較順
    ；（問：如果壓到人的話，震盪會如何？）應該會比路面突
    起大」等語（見本院刑案卷第183至184頁），則以被害人胸
    厚為20公分，有前開驗斷書檢驗可憑，被害人如倒臥於路面
    ，不論平躺或仰躺，自路面垂直起算，被害人之頭顱位置係
    高於胸部之處，被害人全身躺臥道路上之高度，將不亞於20
    公分，換言之，路面上因被害人倒臥之高度障礙將遠逾20公
    分，在此情形之下，當異議人甲○○駕車碾壓被害人倒臥時
    遠高於20公分之障礙時，車輛必然有相當異常之震動，再以
    人之身體躺臥於路面並無產生高低度差異之弧度可言，此不
    若一般駕車駛過路面凸起的感覺，此以異議人甲○○駕車碾
    壓被害人之身體後，又拖行長達百公尺之遠，當無不知之理
    ，且若異議人甲○○不知有撞到被害人之情，又何須於證人
    蔡忠盧自後頻頻呼喊並連續按喇叭及以自小客車的大燈閃爍
    示意停車，反而駕車加速逃逸？是異議人甲○○辯稱：伊駕
    車行經肇事地點，並未感到車子有任何異狀發生，更不知有
    車禍發生云云，顯非實在。
  (三)雖異議人甲○○飲酒後駕車會降低對光線之適應能力，削弱
    其對於路況及車前狀況辨識之正確性，然異議人甲○○於案
    發現場肇事後，仍可自駕駛自小客車自國道一號新營交流道
    返回臺南縣佳里鎮住處，中間歷時約26分鐘（肇事時間為凌
    晨2時12 分，為警查獲為凌晨2時38分），在此相當距離之
    駕駛期間，既可於國道一號高速公路高速行駛，又無發生其
    他交通事故，而駕車返回佳里鎮住處，顯見異議人甲○○酒
    後駕車，雖使其神經反應遲鈍，無法適切操控車輛，而有無
    法安全駕駛之情事，然此顯然仍無礙於其對於路況及車前狀
    況之辨識性甚明；況案發當時現場視線良好，汽車駕駛人對
    於車前狀況之辨識性並無妨礙一節，此據證人即車禍處理員
    警林志中於本院審理時證稱：「（問：當時你去處理的時候
    ，案發現場的視線如何？）當時視線還不錯，車道對面就有
    「和欣客運」的轉運站，而血跡位置同側路旁就有商家，而
    且分隔島上也有路燈；（問：（警卷第40至58頁）依照片所
    示，現場並無照明設備？）我們過去的時候現場視線還不錯
    ，而且依照卷附的照片，如果視線不好的話，照出來的照片
    會烏漆不清楚；（問：「阿旺檳榔攤」距離被害人被毆打、
    倒地的位置有多遠？）我們過去只有看到血跡與拖鞋，血跡
    與拖鞋應該就在檳榔攤的前面；（問：如果在縣道上，而且
    是在時速限制的範圍內，以當時的視距，有無辦法看到道路
    前面有障礙物？）應該可以。以當時的視距，在50公里的時
    速限制內，在1、20公尺的範圍內可以看到障礙物，如果煞
    車會來得及，避免撞及到路上的障礙物」等語（見本院刑案
    卷第66至70頁），此與證人郭英花於本院刑案審理時證稱：
    「（問：（警卷第35頁之交通事故現場圖），「阿旺檳榔攤
    」的位置在該份現場圖的何位置？）在新營市○○路和復興
    路的路口，即「和欣客運」的正對面；（問：你人在「阿旺
    檳榔攤」店內，能否看到復興路的全貌？）可以；（問：案
    發當時，比較瘦的那個人（即被害人）躺的位置，視線如何
    ？）因為「和欣客運」有在營業，所以一定有燈光，一定可
    以看到路面的狀況；（問：案發當時，在復興路上如果開車
    ，視線距離如何？）這個我比較沒有辦法判斷。但是站在復
    興路上就一定可以看得到」等語（見本院刑案卷第139至第1
    44頁），互核相符，參以，肇事地點附近之路燈燈號為「51
    56」，該路燈於案發當時並無經反應故障而維修之紀錄，此
    有卷附新營市公所95年6月5日所工字第09500096 88號函檢
    附新營市路燈修復表1紙可憑（見本院刑案卷第107至109頁
    ），是證人林志中、郭英花上開所證，應屬真實可信，準此
    ，異議人甲○○於肇事地點前數10公尺處，即可發現被害人
    倒臥在快車道上一事，應堪認定，益徵異議人甲○○確係知
    悉駕車碾壓被害人之情無訛，異議人甲○○前揭所辯，顯係
    事後卸責之詞，無可採信。
  (四)本件事故發生後，當時駕車自後尾隨在異議人甲○○所駕駛
    自小客車後方之證人蔡忠盧，隨即連續按鳴喇叭及閃大燈之
    方式警示異議人甲○○，惟異議人甲○○猶逕自繼續行駛離
    去肇事現場等情，業據其於警局時證述明確，且依前開所述
    被害人確遭異議人甲○○駕車碾壓拖行，實難認異議人甲○
    ○對發生本件車禍渾然未覺，綜觀上述跡證，異議人甲○○
    於肇事後對此等明顯可見之動態，實難諉為全然毫無所悉。
  (五)綜上，異議人甲○○於事發後已明知肇事致人死亡，未即對
    被害人採取救護或其他必要措施並報警處理，即行駕車離去
    ，其肇事逃逸之違規行為，洵堪認定。
  (六)按汽車駕駛人駕駛汽車肇事致人受傷或死亡，應即採取救護
    或其他必要措施，並向警察機關報告，不得逃逸，處罰條例
    第62條第1項後段設有明文，異議人考領有駕駛執照，對此
    交通法規，自難諉為不知。本件異議人明知駕駛小客車碾壓
    被害人並予拖行肇事，理應立即採取救護或其他必要措施，
    並向警察機關報告，不得駛離現場，然異議人未循此途徑，
    逕行駕車離去，其顯有駕駛肇事致人死亡而逃逸之故意及行
    為，實彰彰甚明。
  (七)綜上所述，異議人上開所辯，顯係卸責之詞，不足採信。況
    本件所涉刑案部分亦經本院，於96年5月18日，以94年度重
    訴字第28號案，就其所涉肇事逃逸罪行部分，判處有期徒刑
    1年；所涉過失致死罪行部分，判處有期徒刑1年，故異議人
    肇事逃逸致人死亡之違規行為已臻明確，洵堪認定。
  (八)異議人前述違規事實，係違反裁處時處罰條例第62條第1項
    後段之規定，已如前述。揆諸上開說明，原處分機關據此引
    用前開法條第62條第1項、第67條第1項裁處異議人吊銷駕駛
    執照，並終身不得考領駕駛執照於法尚無違誤。
  (九)綜上所述，異議人於前述時、地，駕駛小客車碾壓被害人，
    致被害人死亡後逕行駕車逃逸之違規事實既可認定，異議人
    異議內容，並無理由，即應予駁回。
六、據上論斷，應依道路交通案件處理辦法第19條，裁定如主文
    。
中　　華　　民　　國　　96　　年　　6 　　月　　12　　日
　　　　　　　　　　　　　交通法庭法　官　蔡直青
以上正本證明與原本無異。
如不服本裁定應於送達後5日內向本院提出抗告狀（應附繕本）
。
                                  書記官  劉鴻瑛
中　　華　　民　　國　　96　　年　　6 　　月　　15　　日
